【裁判字號】    95,交易,119
【裁判日期】    950524
【裁判案由】    過失致死
【裁判全文】
臺灣高雄地方法院刑事判決             95年度交易字第119號
公  訴  人  臺灣高雄地方法院檢察署檢察官
被      告  乙○○
上列被告因過失致死案件，經檢察官提起公訴（95年度偵字第33
75號），本院判決如下：
    主  文
乙○○因過失致人於死，處有期徒刑肆月，如易科罰金，以佰
元折算壹日。
    事  實
一、乙○○考領有重型機車駕駛執照，乙○○於民國（下同）95
    年1 月14日下午7 時30分許，騎乘車牌號碼TA5-897 號機車
    ，沿高雄縣阿蓮鄉青旗村由西往東方向行駛，行經高雄縣阿
    蓮鄉青旗村141 號前時，本應注意機車行駛時，駕駛人應注
    意車前狀況，並隨時採取必要之安全措施，而依當時之天候
    晴朗，夜間有照明，柏油路面乾燥無缺陷，亦無其他障礙物
    ，視距良好，且依其智識、能力亦無不能注意之情事，竟疏
    未注意車前狀況，適有行人鄭啟川自該路段由北向南方向穿
    越道路，乙○○乃閃煞不及，撞擊鄭豈川，致鄭啟川受有頭
    部外傷併顱內出血等傷害，經送醫急救後延至同年月17日下
    午12時4 分許不治死亡。乙○○於肇事後，在未有偵查犯罪
    職務之機關或公務員發覺其為犯罪人前，即於現場等候，並
    向據報前往現場處理，尚不知肇事者為何人之高雄縣政府警
    察局湖內分局車禍處理小組員警坦承肇事犯罪，自首並接受
    裁判。
二、案經鄭啟川之子丙○○訴由高雄縣政府警察局湖內分局報請
    臺灣高雄地方法院檢察署檢察官偵查起訴，經被告為有罪之
    陳述後，本院裁定依簡式審判程序審理。
    理  由
一、按除被告所犯為死刑、無期徒刑、最輕本刑為3 年以上有期
    徒刑之罪或高等法院管轄第一審案件者外，於法院行準備程
    序進行中，被告先就被訴事實為有罪之陳述時，審判長得告
    知被告簡式審判程序之旨，並聽取當事人、代理人、辯護人
    及輔佐人之意見後，裁定進行簡式審判程序；且受命法官行
    準備程序，與法院或審判長有同一之權限；又簡式審判程序
    之證據調查，不受刑事訴訟法第159 條第1 項、第161 條之
    2 、第161 條之3 、第163 條之1 及第164 條至第170 條規
    定之限制，刑事訴訟法第273 條之1 第1 項、第279 條第2
    項前段、第273 條之2 分別定有明文。被告乙○○所為係犯
    死刑、無期徒刑、最輕本刑為3 年以上有期徒刑以外之罪，
    其於準備程序中就被訴事實為有罪之陳述，經受命法官告知
    簡式審判程序之旨，並聽取公訴人、被告之意見後，本院合
    議庭認為適宜由受命法官獨任進行簡式審判程序，依刑事訴
    訟法第273 條之1 第1項 規定，裁定由受命法官獨任進行審
    判程序，合先敘明。
二、上揭犯罪事實，訊據被告乙○○於本院審理中坦承不諱，核
    與證人即告訴人丙○○於警詢時之指訴情節相符，並經證人
    陳文曉於警詢時供證屬實，復有道路交通事故現場圖、道路
    交通事故調查報告表 (一)、 (二)、道路交通事故談話紀錄
    表各1 份及肇事現場照片10幀在卷可稽；而被害人鄭啟川確
    係因本件車禍致受有頭部外傷併顱內出血等傷害，經送醫急
    救後延至同年月17日下午12時4 分許不治死亡之事實，亦有
    財團法人義大醫院診斷證明書1 份附卷可憑，並經臺灣高雄
    地方法院檢察署檢察官督同法醫師相驗明確，且製有相驗屍
    體證明書、驗斷書及勘（相）驗筆錄各1 份在卷可按，核與
    被告自白相符，堪予採為論罪之證據，堪認屬真實。
三、按「汽車行駛時，駕駛人應注意車前狀況，並隨時採取必要
    之安全措施」，道路交通安全規則第94條第3 項定有明文。
    被告考領有合格之普通重型機車駕駛執照，有駕駛執照在卷
    足憑，被告應當知悉上開規定，並為其應注意之事項，而當
    時之天候晴朗，夜間有照明，柏油路面乾燥無缺陷，亦無其
    他障礙物，視距良好等情，有卷附前揭道路交通事故調查報
    告表可憑，且依被告智識、能力亦無不能注意之情事，竟疏
    未注意車前狀況，致撞及前方正穿越道路之被害人，其就本
    件車禍事故之發生確有過失，灼然甚明。又被害人確因本件
    車禍事故而受有頭部外傷併顱內出血等傷害，經送醫急救後
    延至同年月17日下午12時4 分許仍不治死亡，已如前述，是
    被告上開過失行為與被害人死亡結果間，顯有相當之因果關
    係。本件事證明確，被告犯行洵堪認定。
四、核被告所為，係犯刑法第276 條第1 項過失致死罪。又被告
    於肇事後，在未有偵查犯罪職務之機關或公務員發覺其為犯
    罪人前，即於現場等候，並向據報前往現場處理，尚不知肇
    事者為何人之高雄縣政府警察局湖內分局車禍處理小組員警
    坦承肇事犯罪，自首並接受裁判，業經證人陳文曉於警詢時
    證述明確，並有高雄縣政府警察局湖內分局道路交通事故肇
    事人自首情形紀錄表1 紙附卷可稽，為對未發覺之犯罪自首
    而接受裁判，應依刑法第62條前段之規定減輕其刑。爰審酌
    被告駕駛車輛，本應謹慎注意，以維自身及其他參與道路交
    通者之安全，竟因疏未注意車前狀況，過失肇事致被害人於
    死，應予非議，惟念及被告犯罪後坦承犯行，態度良好，但
    迄未與被害人家屬達成民事上之和解，賠償被害人家屬所受
    之損害等一切情狀，量處如主文所示之刑，並諭知如易科罰
    金之折算標準。
據上論斷，應依刑事訴訟法第299條第1項前段、第273條之1第1
項、第284 條之1 ，刑法第276 條第1 項、第62條前段、第41條
第1 項前段，罰金罰鍰提高標準條例第1 條前段、第2 條，判決
如主文。
本案經檢察官甲○○到庭執行職務。
中    華    民    國    95    年    5     月    24    日
                  交通法庭  法  官  劉惠娟
以上正本證明與原本無異。
如不服本判決，應於判決送達後10日內，向本院提出上訴狀。
中    華    民    國    95    年    5     月    24    日
                            書記官  陳素徵
附錄本件判決論罪科刑法條：
刑法第276 條第1 項
因過失致人於死者，處2 年以下有期徒刑、拘役或2,000 元以下
罰金。


司法院資訊處製作；財團法人民間司法改革基金會備份。
